【裁判字號】    89,交附,160
【裁判日期】    890831
【裁判案由】    過失傷害
【裁判全文】
臺灣高雄地方法院刑事附帶民事訴訟判決      八十九年度交附字第一六號
    原      告  乙○○
    訴訟代理人  陳富勇律師
    被      告  甲○○
    法定代理人  丙○○
右列被告因過傷害案件（八十九年度交易字第四九八號），經原告於刑事訴訟程序中
提起附帶民事訴訟，請求損害賠償，本院判決如左：
        主  文
被告應給付原告新台幣壹拾捌萬伍仟壹佰元，及自民國八十九年七月四日起至清償日
止，按年息百分之五計算之利息。
原告其餘之訴駁回。
本判決第一項於原告以新台幣壹萬捌仟元為被告供擔保後得為假執行。
原告其餘假執行之聲請駁回。
        事  實
甲、原告方面：
一、聲明：
（一）被告應給付原告新台幣（下同）伍拾玖萬玖仟肆佰零肆元整，及自起訴狀繕本
      送達翌日起至清償日止，按年息百分之五計算之利息。
（二）願供擔保，請准宣告假執行。
二、陳述：
（一）援用檢察官起訴書所載，即被告甲○○於八十八年九月四日十五時許，騎乘車
      牌號碼ＹＭ─三三三號重型機車，由北往南沿高雄縣岡山鎮往橋頭鄉方向行駛
      ，途經橋頭鄉○○○路○道三五八公里前，應注意汽車行駛時，駕駛人應注意
      車前狀況，並隨時採取必要之安全措施，且依當時情形，又無不能注意之情事
      ，竟疏於注意，為超越前車，不慎由後撞到原告乙○○所駕駛之車牌號ＯＮＥ
      ─六五Ｏ號重型機車，致原告當場倒地，因此受有頭部外傷、多重擦傷、左耳
      創傷性耳膜破損等傷害。
（二）上開車禍肇事原因完全係因被告駕駛重機車超車未注意車前狀況所致，原告毫
      無肇事因素，有台灣省高屏澎區車輛行車事故鑑定委員會鑑定書可證。為此爰
      依侵權行為之法律關係，請求被告賠償左列損害：
I、醫療費用：
    原告因遭被告自後追撞，車禍受傷而輾轉就醫，計支出醫療費用五萬參仟陸佰肆
    拾貳元，有惠生醫院、國軍岡山醫院、國軍左營醫院所出具之收據可證。
II、看護費：原告遭被告撞傷後即至惠生醫院住院，同年月六日轉至岡山醫院住院，
    同年月十三日出院，翌日至國軍八Ｏ六總醫院住院手術治療，於同年月二十日出
    院，住院期間支出看護費三萬元，有薛惠琴所出具之收據附卷可證。
III、工作收入之損失：
    原告任職於楠梓電子股份有限公司，八十八年九月四日至同年月二十日，因住院
    無法上班，損失全勤獎金一千二百元、生產獎金一千三百元、夜班津貼五千八百
    元、績效獎金七千四百六十二元，計一萬五千七百六十二元。
III、精神上損害賠償：
    原告係岡山高職畢業，任職楠梓電子股份有限公司，月薪三萬四千元，遭被告撞
    成頭部外傷、多重擦傷、左耳創傷性耳膜破損，緊急至惠生醫院住院治療，同年
    月六日轉至岡山醫院，診斷受有頭部外傷合併腦震盪、左側顴骨骨折、左耳鼓膜
    破裂、左手挫傷、腫脹，經施以支持性療法，同年月十三日出院，同年九月十六
    日至同年十月十四日門診治療五次，同年九月十四日至國軍八Ｏ六醫院住院手術
    左顴骨骨折，接受開放性復位及鋼板內固定手術，同年月二十日出院，出院後復
    門診一次，原告另於八十八年九月二十七日至同年十二月二十六日至長庚醫院診
    療，於八十九年六月二十八日至劉光雄醫院診療，迄今仍時感暈眩、左顴骨手術
    部分會麻、左肩胛、左手腕酸痛，事發迄今已十個月仍未完全痊癒，所受身心上
    之痛苦非常，爰請求精神上損害賠償伍拾萬元。
三、證據：提出台灣省高屏澎區車輛行車事故鑑定委員會鑑定意見書、惠生醫院國軍
    岡山醫院、國軍左營醫院醫療費用支出收據、薛惠琴所出具之看護費支出收據、
    薪資單、畢業證書、驗傷單等為證。
乙、被告方面：
一、聲明：請求駁回原告之訴及假執行之聲請。
二、陳述：車禍發生係因原告突然向左偏所致，被告並無疏失，既無疏失自無庸賠償
    原告之損害。
        理  由
一、按附帶民事訴訟之判決，應以刑事訴訟判決所認定之事實為據，刑事訴訟法第五
    百條前段定有明文。本件被告甲○○因考領有重型機車駕駛執照，於民國（下同
    ）八十八年九月四日下午三時三十分許，騎乘車牌號ＹＭＪ─三三三號重型機車
    ，沿高雄縣岡山鎮由北向南往橋頭方向行駛，途經橋頭鄉○○○路○道三五八公
    里二百公尺附近，適原告梁秀敏亦騎乘車牌號ＯＮＥ─六五Ｏ號重型機車同方向
    在其前方約二公尺處行駛中，被告甲○○擬超越梁秀敏所騎乘之機車時，本應注
    意車前狀況，並隨時採取必要之安全措施，以避免危險之發生，而當時之天侯為
    晴天、日間有自然光線，路面無缺陷，亦無其他障礙物，視距良好，並無不能注
    意之情事，詎竟疏未注意及此，於準備超車而轉頭查看後方是否來車，回頭之際
    ，不慎自後追撞乙○○所騎乘之重型機車，原告及被告二人均隨之人、車倒地，
    使原告乙○○受有頭部外傷合併腦震盪、左側顴骨骨折及上額實前後壁骨折、右
    手挫傷、左耳創傷性耳膜破損、左眼外傷性視神經病變等傷害之事實，業據本院
    以八十九年度交易字第四九八號刑事判決認定在案，有判決正本及原告所提出台
    灣省高屏澎區車輛行車事鑑定委員會鑑定意見書在卷可憑，堪認原告此部分之主
    張為真實。
二、按因故意或過失不法侵害他人之權利者，負損害賠償責任。又不法侵害他人身體
    或健康者，對被害人因此喪失或減少勞動能力，或增加生活上之需要時，應負損
    害賠償責任。再者，不法侵害他人之身體、健康、名譽、自由、信用、隱私、貞
    操，或不法侵害其他人格法益而情節重大者，被害人雖非財產上損害，亦得請求
    賠償相當之金額，民法第一百八十四條第一項、第一百九十三條第一項、第一百
    九十五條第一項分別定有明文。本件被告既因過失不法侵害原告之身體及健康，
    則原告爰依前揭侵權行為損害賠償之相關規定，請求被告賠償損害，即屬於法有
    據，茲應審酌者，為原告所得請求之金額如左：
I、醫療費用部分：
    原告主張因被告騎車不慎自後追撞，致人、車倒地，經前往惠生醫院治療，共支
    出醫藥費四千四百七十九元，前往國軍岡山醫院附設民眾診療服務處治療，共支
    出醫藥費，計一萬一千四百三十三元；前往國軍左營醫院附設民眾診療服務處治
    療，支出三萬七千七百三十元，合計共支出醫藥費五萬三千六百四十二元之事實
    ，固據提出前揭醫院所出具之醫療費用收據六紙為證，並為被告所不爭執。除其
    中惠生醫院所列證明書費用五百元；國軍岡山醫院附設民眾診療服務處所列證明
    費三百八十元，合計八百八十元部分非係因侵權行為所生財產上損害（最高法院
    六十六年第五次民庭庭推總會決議參照），應予剔除外，其餘五萬二千七百六十
    二元部分經核係醫療所必要，應予准許。
II、看護費部分：
    原告主張於八十八年九月四日遭被告撞傷後即至惠生醫院住院，同年月六日轉至
    岡山醫院住院，同年月十三日出院，翌日至國軍八Ｏ六總醫院住院手術治療，於
    同年月二十日出院，住院期間共支出看護費三萬元之部分，已據提出看護人薛惠
    琴所出具之收據附卷可證。並經證人薛惠琴於本院審理時到庭證稱：錢已付清，
    因為是她（指原告）姐姐請我去看的，所以錢是她姐姐付的，請我去做看護扶她
    上、下床、上廁所、三餐餵食等工作等語。雖該費用非原告所支出，惟支出費用
    者係原告之姐姐，而原告尚有父母梁顯彰、梁林秀靜，依民法第一千一百一十五
    條第二款、第四款之規定，原告之姐姐之扶養義務係在其父母之後，亦即原告之
    姐姐現並無具體之扶養義務，則原告之姐姐即得依無因管理或其他法律關係請求
    原告償還所支出之費用，是原告仍受有損害，從而原告依侵權行為損害賠償之法
    律關係，請求被告賠償因侵權行而增加生活上需要之費用三萬元，即屬於法有據
    ，應予准許。III、工作收入之損失：
    原告主張其任職於楠梓電子股份有限公司之事實，業據其提出楠梓電子股份有限
    公司八十九年六月三日所發薪資單一紙為證，又原告於八十八年九月四遭被告騎
    機車自後擦撞倒地受傷後，被送至惠生醫院治療住院，迄於同年月六日轉院；同
    時住進國軍岡山醫院附設民眾診療服務處，迄於同年月十三日出院；嗣又次日即
    十四日住進國軍八Ｏ六總醫院附設民眾診療處進行手術治療，迄於同年九月二十
    日出院，有原告所提出之診斷證明書在卷可憑，並為被告所不爭執，堪信原告主
    張自八十八年九月四日車禍受傷迄同月二十日不能工作為真實。惟原告主張因住
    院無法上班，損失全勤獎金一千二百元、生產獎金一千三百元、夜班津貼五千八
    百元、績效獎金七千四百六十二元，計一萬五千七百六十二元部分，固據提出前
    揭薪資明細為證。惟依原告任職楠梓電子公司行政管理規則，夜班津貼每月以二
    十五日計，每日一百六十五元，則平均每日之夜班津貼為一百三十七元五角，原
    告自八十九年九月四受傷至同年月二十日出院，共喪失十七日之夜班津貼為二千
    三百三十八元（四捨五入），原告請求五千八百元殊屬無據；再者績效獎金係依
    公司設備投資所創造出之產能及損益兩平點之雙重考量下訂定，並隨其擴增情況
    而作為階段性調整，於每年或每季初由總經理室發文公佈，有前揭行政管理規則
    內關於績效獎金計辦法可按，績效獎金既係「公司設備投資所創造出之產能及損
    益兩平點之雙重考量下」所訂定，亦即績效獎金係依公司獲利之情形而定，與原
    告是否因車禍受傷而不能上班並無直接因果關係，是原告請求績效獎金七千四百
    六十二元部分亦屬於法無據；再者，依前揭管理規則內「職位及薪資管理辦法」
    ，全勤獎金與生產獎金（即特別加給）在傷假係「照給」而不扣減，是原告請求
    之全勤及生產獎金亦屬於法無據。從而此部分原告所得請求者為夜班津貼二千三
    百三十八元，逾此部分均屬於法無據，應予駁回。
III、精神上損害賠償部分：
    按慰藉金之賠償須以人格權遭遇侵害，使精神上受有痛苦為必要，其核給之標準
    固與財產上損害之計算不同，然非不可斟酌雙方身分資力與加害程度，及其他各
    種情形核定相當之數額，此有最高法院五十一年台上二二三號民事判例可資參照
    。查：原告係岡山高職畢業，任職於楠梓電子股份有限公司，月薪三萬餘元，無
    不動產，存款約十萬元，被告立德商工畢業，任職於華泰電子股份有限公司，月
    薪二萬餘元，名下無不動產，亦無存款，此經兩造陳明在卷，且為兩造所不爭之
    事實，爰審酌上開二造之身分、資力及原告所受之傷害之程度，車禍並非原告蓄
    意所造成等情形，認原告所請求之慰藉金以拾萬元為適當，原告等請求五十萬元
    ，尚屬過高，逾此部分應不予准許。
三、綜上所述，原告所得請求之金額為醫療費用五萬二千七百六十二元、工作損失即
    夜班津貼二千三百三十八元、看護費三萬元元、精神上損害賠償拾萬元，合計壹
    拾捌萬伍仟壹佰元，及自起訴狀繕本送達之翌日起，即自八十九年七月四日起至
    清償日止，按年息百分之五計算之利息為有理由，逾此部分之請求為無理由，應
    予駁回。
四、原告陳明願供擔保請准宣告假執行，就其勝訴部分，核無不合，爰酌定相當之擔
    保金額宣告之，至其渠等敗訴部分，假執行之聲請已失所依附，應予予駁回。
據上論結，原告之訴為一部有理由，一部無理由，應依刑事訴訟法第五百零二條第一
項、第二項、第四百九十一條第十款、民事訴訟法第三百九十條第二項，判決如主文
。
中    華    民    國     八十九      年      八      月      三十一     日
                                臺灣高雄地方法院交通法庭
                                      法  官 李  嘉  興
右正本證明與原本無異。
對於本判決如不服非對刑事判決上訴時不得上訴並應於送達後十日內，向本院提出上
訴狀。
                                      書記官 莊  正  岳
中    華    民    國     八十九      年      八      月      三十一     日


司法院資訊處製作；財團法人民間司法改革基金會備份。
